【裁判字號】    98,易,1095
【裁判日期】    980518
【裁判案由】    詐欺
【裁判全文】
臺灣臺中地方法院刑事判決              98年度易字第1095號
公  訴  人  台灣台中地方法院檢察署檢察官
被      告  甲○○
上列被告因詐欺案件，經檢察官提起公訴（98年度偵字第4762號
），本院合議庭裁定由受命法官獨任進行簡式審判程序，判決如
下：
    主    文
甲○○幫助意圖為自己不法之所有，以詐術使人將本人之物交付
，處有期徒刑貳月，如易科罰金，以新台幣壹仟元折算壹日，緩
刑貳年。
    犯罪事實
一、甲○○預見一般人使用他人金融機構之帳戶，常與財產犯罪
    具有密切關係，可能利用他人金融機構帳戶作為取得贓款之
    工具，並掩飾不法犯行，其雖無提供帳戶幫助他人犯罪之確
    信，仍因向自稱「莊經理」之不詳姓名成年人應徵工作，而
    基於縱若有人持之犯罪亦不違背其本意之幫助犯意，於民國
    97年11月3日19時許，在桃園縣中壢市中信大飯店門口，將
    其所有華南商業銀行平鎮分行第00000000000000號帳戶之存
    摺、金融卡（含密碼），交予該不詳姓名成年人。該不詳姓
    名成年人或所屬詐欺集團成員，取得甲○○所有前開銀行帳
    戶資料後，即意圖為自己不法之所有，冒用中購媒體科技公
    司客服人員名義，於97年11月4日22時許，撥打電話向乙○
    ○佯稱其之前電視購物付款方式設定錯誤，先要求乙○○操
    作自動櫃員機取消，再藉口乙○○操作錯誤，帳戶將被凍結
    為由，須領出存款存入指定帳戶保管，使乙○○信以為真，
    陷於錯誤，依對方指示於97年11月4日22時52分許、23時4分
    許、23時18分許，利用台中市○○路○段81號華南商業銀行
    水湳分行自動櫃員機，先後將現金新台幣（下同）6萬6000
    元、1000元、1000元存入甲○○所有前開銀行帳戶，旋提領
    一空。
二、案經台中縣警察局豐原分局報請台灣台中地方法院檢察署檢
    察官偵查起訴。
    理    由
一、本件被告甲○○所犯係死刑、無期徒刑、最輕本刑為三年以
    上有期徒刑以外之罪，其於準備程序中就被訴事實為有罪之
    陳述，經告知簡式審判程序之旨，並聽取公訴人及被告之意
    見後，本院合議庭認為適宜而裁定由受命法官獨任進行簡式
    審判程序，先予說明。
二、上揭犯罪事實，業據被告甲○○坦承不諱，並經證人即被害
    人乙○○指述無訛，復有被告所有前開銀行帳戶開戶資料、
    交易明細表，及被害人乙○○提出之華南商業銀行自動櫃員
    機交易明細單影本三紙在卷可稽，足徵被告之自白與事實相
    符。被告預見一般人使用他人金融機構之帳戶，常與財產犯
    罪具有密切關係，可能利用他人金融機構帳戶作為取得贓款
    之工具，並掩飾不法犯行，仍將其所有前開銀行帳戶之存摺
    、金融卡（含密碼）交予不詳姓名成年人使用。該不詳姓名
    成年人或所屬詐欺集團成員嗣果據以作為詐欺取財犯罪之工
    具，被告自具有幫助該不詳姓名成年人或所屬詐欺集團成員
    犯詐欺取財罪之不確定故意。本件事證明確，被告犯行已堪
    認定。
三、按刑法上之故意，以行為人對於構成犯罪之事實，均有具體
    確定之認識，並有意使其發生者為確定故意，而行為人對於
    構成犯罪之事實，雖無具體確定之認識，然已預見其發生，
    而其發生不違背其本意者，則為不確定故意。又行為人基於
    幫助他人犯罪之意思，為促成他人犯罪而為犯罪構成要件以
    外之行為，為幫助犯。本件被告預見一般人使用他人金融機
    構之帳戶，常與財產犯罪具有密切關係，可能利用他人金融
    機構帳戶作為取得贓款之工具，並掩飾不法犯行，仍將其所
    有前開銀行帳戶之存摺、金融卡（含密碼），交予不詳姓名
    成年人或所屬詐欺集團成員，作為取得詐欺取財犯罪所得款
    項之工具，此既不違背其當初交付存摺、金融卡（含密碼）
    之本意，且係參與提供詐欺取財之工具，對此犯行施以助力
    ，為詐欺取財罪構成要件以外之行為，應以詐欺取財罪之幫
    助犯論之。核被告所為，係犯刑法第30條第1項前段、第339
    條第1項之幫助詐欺取財罪。被告係幫助不詳姓名成年人或
    所屬詐欺集團成員犯詐欺取財罪，為幫助犯，應依刑法第30
    條第2項規定，按正犯之刑減輕之。爰審酌被告並無任何前
    科紀錄（見卷附台灣高等法院被告前案紀錄表），交付其所
    有前開銀行帳戶之存摺、金融卡（含密碼）幫助詐欺取財，
    雖然危害社會治安，並使真正施詐者易於隱匿，增加查緝之
    困難，但其事後已坦承上情，並賠償被害人乙○○3萬元，
    取得被害人乙○○之諒解（見本院98年5月4日審判筆錄），
    態度良好，被告非直接參與詐欺取財之實行，係因應徵工作
    而交付帳戶資料，非難性較低等一切情狀，處以如主文所示
    之刑，並諭知易科罰金之折算標準。末查被告未曾因故意犯
    罪受有期徒刑以上刑之宣告，因一時失慮交付帳戶資料，致
    遭詐欺集團據以作為取得犯罪所得款項之工具，觸犯幫助詐
    欺取財罪，情節非重，事後已深表悔悟，其經此次科刑，應
    能知所警惕，而無再犯之虞，本院認所宣告之刑，以暫不執
    行為適當，併予宣告緩刑二年，以啟自新。
據上論斷，應依刑事訴訟法第273條之1第1項、第299條第1項前
段，刑法第339條第1項、第30條第1項前段、第2項、第41條第1
項前段、第74條第1項第1款，刑法施行法第1條之1第1項、第2項
前段，判決如主文。
本案經檢察官陳雅瑩到庭執行職務。
中    華    民    國    98    年     5    月    18    日
                  刑事第二庭    法  官  鍾堯航
以上正本證明與原本無異。
如不服本判決應於收受判決後10日內向本院提出上訴書狀，並應
敘述具體理由；其未敘述上訴理由者，應於上訴期間屆滿後20日
內向本院補提理由書（均須按他造當事人之人數附繕本）「切勿
逕送上級法院」。
                                書記官  吳淑願
中    華    民    國    98    年     5    月    18    日
附錄本案論罪科刑法條全文
刑法第339第1項：
意圖為自己或第三人不法之所有，以詐術使人將本人或第三人之
物交付者，處五年以下有期徒刑、拘役或科或併科一千元以下罰
金。


司法院資訊處製作；財團法人民間司法改革基金會備份。
